【裁判字號】    95,訴,2918
【裁判日期】    970514
【裁判案由】    損害賠償
【裁判全文】
臺灣臺中地方法院民事判決  95年度訴字第2918號
原      告  財團法人汽車交通事故特別補償基金
法定代理人  甲○○
訴訟代理人  乙○○
            丁○○
被      告  丙○○
上列當事人間損害賠償事件，經本院於民國97年4月30日言詞辯
論終結，判決如下：
   主    文
被告應給付原告新台幣壹佰伍拾萬元，及自民國九十五年十一
月二十一日起至清償日止按年息百分之五計算之利息。
訴訟費用由被告負擔。
   事實及理由
壹、程序方面
    本件被告經合法通知未於言詞辯論期日到場，核無民事訴訟
    法第386條各款之情事，爰依原告之聲請而為一造辯論之判
    決，合先敘明。
貳、實體方面
一、原告主張：緣被告丙○○於民國95年4月5日上午5時許，駕
    駛JNK-301號機車，沿台中市○○路由英才路往中明路方向
    行駛，途經台中市○○路與館前路口時，撞擊徒步行走之被
    害人李緣華致死。按汽車行駛時，駕駛人應注意車前狀況，
    並隨時採取必要之安全措施；又行人在設有行人穿越道者，
    必須經由行人穿越道穿越，不得在其100公尺範圍內穿越道
    路，道路交通安全規則第94條第3項、第134條第1款分別訂
    有明文。本件車禍現場之100公尺範圍內於中港路與館前路
    口，業設有行人穿越道，被告駕駛機車行經前揭肇事地點疏
    未注意車前狀況，適有受害人李緣華未依規定穿越道路，致
    生本件車禍，案經本院96年度重訴字第80號判決，認定被告
    應負十分之七之過失責任，受害人應負十分之三之過失責任
    。又查前揭車禍事故肇事之車輛JNK-301號機車，並未依據
    強制汽車責任保險法 (下稱本法)第6條規定投保強制汽車責
    任保險 (下稱強制險)，致被害人李緣華之配偶蘇南嘉與兒
    子蘇冠賓、蘇晏永 (下稱被害人之遺屬等三人)，無從獲得
    強制險之基本保障，僅能依據本法第40條第1項第2款之規定
    ，向原告請求補償，原告業已於95年8月3日給付新台幣 (下
    同)150 萬元補償金，依據本法第42條第2項之規定，特別補
    償基金於給付補償金後，得代位行使請求權人對於損害賠償
    義務人之請求權。本件被告駕車過失肇事，致被害人李緣華
    死亡，且其前揭過失行為與受害人死亡間，具有相當因果關
    係，而被害人之遺屬等三人，依民法第184條第1項前段、第
    192條第1項及第194條規定向本院訴請被告丙○○賠償損害
    ，經本院以96年度重訴字第80號判決扣除前揭三人自原告處
    申領之汽車交通事故特別補償基金各50萬元後，被告應分別
    賠償受害人之配偶蘇南嘉與兒子蘇冠賓、蘇晏永20萬元、34
    萬7,477元、20萬元，從而，原告依據本法第42條第2項規定
    ，請求被告給付150萬元，自屬有據等語。並聲明：如主文
    第一項所示。
二、被告未於言詞辯論期日到場，亦未提出書狀作任何聲明或陳
    述以供本院審酌。
三、得心證之理由
  (一)本件原告前開主張被告於民國95年4月5日上午5時許，駕駛J
    NK-301號機車，沿台中市○○路由英才路往中明路方向行駛
    ，途經台中市○○路與館前路口時，撞擊徒步行走之被害人
    李緣華致死，且該肇事機車並未依據本法第6條規定投保強
    制險，致被害人李緣華之配偶蘇南嘉與兒子蘇冠賓、蘇晏永
    ，僅能依據本法第40條第1項第2款之規定，向原告請求補償
    ，原告已於95年8月3日給付被害人之遺屬等三人150萬元，
    業據原告提出道路交通事故證明書影本、相驗屍體證明書影
    本、受害人繼承系統表、繼承人身分證明及委託書影本、汽
    車交通事故特別補償基金補償理算書及收據暨行使代位權告
    知書影本為證，而被告經合法通知，既未於言詞辯論期日到
    場，亦未提出書狀作何聲明或陳述以為爭執，依民事訴訟法
    第280條第3項、第1項之規定，視同自認，堪信原告主張之
    事實為真正。
  (二)按因故意或過失，不法侵害他人之權利者，負損害賠償責任；
    違反保護他人之法律，致生損害於他人者，負賠償責任；汽
    車、機車或其他非依軌道行使之動力車輛，在使用中加損害
    於他人者，駕駛人應賠償因此所生之損害；不法侵害他人致
    死者，對於支出殯葬費之人，亦應負損害賠償責任；不法侵
    害他人致死者，被害人之父、母、子、女及配偶，雖非財產
    上之損害，亦得請求賠償相當之金額，民法第184條第1項前
    段、第2項、第191條之2、第192條第1項及第194條分別定有
    明文。又按汽車行駛時，駕駛人應注意車前狀況，並隨時採
    取必要之安全措施；行人穿越道路在設有行人穿越道者，必
    須經由行人穿越道穿越，不得在其100公尺範圍內穿越道路，
    道路交通安全規則第94條第3項、第134條第1款分別定有明
    文。本件被告駕駛JNK-301號機車行經前揭車禍肇事地點，
    疏未注意車前狀況並採取必要之安全措施，撞及正穿越道路
    之被害人李緣華，並導致被害人傷重不治身亡，係屬因過失
    不法侵害他人之生命權、身體權等，且其過失行為與被害人
    死亡結果間具相當因果關係，從而，被害人之遺屬等三人依
    前開侵權行為之規定向被告請求所支出之殯葬費用及精神慰
    撫金，於法有據。此外，被害人未依規定穿越道路，對本件
    車禍事故之發生，係屬與有過失，依民法第217條第1項規定
    ，法院得減輕被告之賠償金額，經本院96年度重訴字第80號
    判決，認定扣除被害人遺屬等三人已自原告處受領之150萬
    元補償後，被告尚應分別給付蘇南嘉20萬元、蘇冠賓347,47
    7元、蘇晏永20萬元及均自民國95年8月8日起至清償日止，
    按年利率百分之五計算之利息，有該民事訴訟判決書一件附
    卷可稽。又被告關於本件車禍事故應負之刑事責任，亦經本
    院95年度交易字第446號裁判，因過失致人於死罪，判處有
    期徒刑捌月，亦認被告應負過失之責，併予說明。
  (三)次按汽車交通事故發生時，請求權人因事故汽車為未保險汽
    車，未能依本法規定向保險人請求保險給付者，得於本法規
    定之保險金額範圍內，向特別補償基金請求補償；特別補償
    基金依第40條規定所為之補償，視為損害賠償義務人損害賠
    償金額之一部分；損害賠償義務人受賠償請求時，得扣除之
    ；特別補償基金於給付補償金額後，得代位行使請求權人對
    於損害賠償義務人之請求權。但其所得請求之數額，以補償
    金額為限，本法第40條第1項第2款、第42條第1項、第2項分
    別定有明文。本件被告所騎乘之前揭車禍事故肇事之JNK-30
    1號機車，並未依據本法第6條規定投保強制險，致被害人之
    遺屬等三人，無從獲得強制險之基本保障，僅能依本法第40
    條第1項第2款規定，向原告請求補償，而原告業已於95年8
    月3日給付被害人之遺屬等三人150萬元補償金，且依據本法
    第42條第2項之規定，原告於補償金額150萬元之限度內，得
    代位行使被害人之遺屬等三人對於被告之損害賠償請求權。
    又該150萬元補償金依本法第42條第1項規定，視為被告對於
    被害人之遺屬等三人損害賠償金額之一部分，並得於受損害
    賠償請求時，扣除之，是本院96年度訴字第80號判決審認，
    被害人李緣華之遺屬等三人受領特別補償基金之150 萬元補
    償金，即平均各領得50萬元補償金，依法須從被告之損害賠
    償金額中扣除之，故判命被告應分別給付被害人李原華之配
    偶蘇南嘉及兒子蘇冠賓、蘇晏永為20萬元、347,477 元、20
    萬元，可見被告對於被害人之遺屬等三人所負損害賠償責任
    金額顯逾150萬元，從而，原告向被告請求給付補償金額限
    度內之150萬元，即屬有據。
  (四)又遲延之債務，以支付金錢為標的者，債權人得請求依法定
    利率計算之遲延利息。但約定利率較高者，仍從其約定利率
    。應付利息之債務，其利率未經約定，亦無法律可據者，週
    年利率為5%。民法233條第1項及第203條亦有明文。本件原
    告對被告之損害賠償債權，既經原告起訴而送達訴狀，被告
    迄未給付，當應負遲延責任，是原告請求被告給付自起訴狀
    繕本送達之翌日即95年11月21日起，按年息百分之五計算之
    法定遲延利息，為有理由，應予准許。
四、訴訟費用負擔之依據：民事訴訟法第78條。
中    華    民    國    97    年    5     月     14     日
                  民事第一庭    法  官  陳學德
正本係照原本作成。
如不服本判決，應於送達後20日內，向本院提出上訴狀並表明上
訴理由，如於本判決宣示後送達前提起上訴者，應於判決送達後
20日內補提上訴理由書（須附繕本）。
中    華    民    國    97    年    5     月     14     日
                                書記官  何惠文


司法院資訊處製作；財團法人民間司法改革基金會備份。
